【裁判字號】    96,上訴,2861
【裁判日期】    970122
【裁判案由】    違反槍砲彈藥刀械管制條例
【裁判全文】
臺灣高等法院臺中分院刑事判決        96年度上訴字第2861號
上  訴  人  臺灣臺中地方法院檢察署檢察官
被      告  丙○○
指定辯護人  本院公設辯護人  甲○○
上列上訴人因違反槍砲彈藥刀械管制條例案件，不服臺灣臺中地
方法院95年度訴字第1922號中華民國96年9月18日第一審判決（
起訴案號：臺灣臺中地方法院檢察署95年度偵字第1800號），提
起上訴，本院判決如下：
    主  文
上訴駁回。
    理  由
一、證據能力部分：(一)按被告以外之人（包括證人、鑑定人、告
    訴人、被害人及共同被告等）於審判外之陳述，雖不符刑事
    訴訟法第159條之1至之4等4條之規定，而經當事人於審判程
    序同意作為證據，法院審酌該言詞陳述或書面陳述作成時之
    情況，認為適當者，亦得為證據。當事人、代理人或辯護人
    於法院調查證據時，知有刑事訴訟法第159條第1項不得為證
    據之情形，而未於言詞辯論終結前聲明異議者，視為有前項
    之同意，刑事訴訟法第159條之5定有明文。本件證人劉家源
    、陳萬平於警詢時所為之陳述，並無符合刑事訴訟法第159
    條之1至之4等前 4條之情形，而當事人於法院審理時對於各
    該陳述之作成之筆錄，均陳明不爭執其證據能力（見原審卷
    (一)第20頁），經審酌上開筆錄作成情況之外部情況，乃各證
    人出於自由意志，查無任何不當取供之情形，認為以之作為
    本案之證據亦屬適當，是渠等上開陳述，自均具有證據能力
    。(二)按被告以外之人於偵查中向檢察官所為之陳述，除顯有
    不可信之情況者外，得為證據，刑事訴訟法第159條之1第2
    項定有明文。是被告以外之人前於偵查中已具結而為證述，
    除反對該項供述得具有證據能力之一方，已釋明「顯有不可
    信之情況」之理由外，不宜遽指其等證人於偵查中之陳述不
    具證據能力，方符前揭法條之立法意旨。是各證人於檢察官
    偵查中經具結所為之陳述，在客觀上既查無顯不可信之情況
    ，自具有證據能力。
二、公訴意旨略以：被告丙○○（下稱被告）為臺中縣豐原市尚
    將軍品店負責人，未經許可，於民國94年 6月間連續以新臺
    幣（下同） 1,000元價格販賣具殺傷力之空氣長槍（槍枝管
    制編號分別為0000000000號及0000000000號）各 1支及可供
    上述長槍發射用之BB彈 2罐予陳萬平及劉家源（已據原審法
    院以95年度訴字第 353號刑事判決未經許可持有空氣槍，劉
    家源處有期徒刑1年10月，併科罰金新臺幣10萬元，緩刑4年
    ，並向公庫支付新台幣 3萬元，緩刑期間內付保護管束；陳
    萬平處有期徒刑1年8月，併科罰金新臺幣10萬元，緩刑 4年
    ，並向公庫支付新台幣 3萬元，緩刑期間內付保護管束。其
    中劉家源部分未經上訴確定，而陳萬平部分則經本院以96年
    度上訴字第273號刑事判決駁回上訴確定在案）。嗣於94 年
    7月9日上午 8時30分許，陳萬平及劉家源分持上開空氣長槍
    在臺中縣清水鎮○○里○○路上射擊飛鳥時，為警當場查獲
    ，並扣得具殺傷力之空氣長槍2支及供上述長槍用之BB彈2罐
    ，因認被告涉有違反槍砲彈藥刀械管制條例第8條第1項未經
    許可販賣可發射子彈具殺傷力之槍枝罪嫌等語。
三、按犯罪事實應依證據認定之，無證據不得認定犯罪事實；不
    能證明被告犯罪或其行為不罰者，應諭知無罪之判決，刑事
    訴訟法第154條第2項、第301條第1項分別定有明文。再者，
    被告否認犯罪事實所持之辯解，縱屬不能成立，如非有積極
    證據足以證明其犯罪行為，仍不能遽為有罪之認定。又事實
    之認定，應憑證據，如未能發現相當證據，或證據不足以證
    明，自不能以推測或擬制之方法，以為裁判基礎。而認定犯
    罪事實所憑之證據，無論直接證據或間接證據，其為訴訟上
    之證明，須於通常一般之人均不致有所懷疑，而得確信其為
    真實之程度者，始得據為有罪之認定。所謂認定犯罪事實之
    證據係指足以證明被告確有犯罪行為之積極證據而言，該項
    證據必須適合於被告犯罪事實之認定，始得採為斷罪之資料
    ，苟積極證據不足為不利於被告事實之認定時，即應為有利
    於被告之認定，更不必有何有利之證據 (最高法院30年上字
    第 816號、30年上字第1831號、40年臺上字第86號、76年臺
    上字第4986號判例參照)。 次按刑事訴訟法第161條第1項規
    定，檢察官就被告犯罪事實，應負舉證責任，並指出證明之
    方法。因此，檢察官對於起訴之犯罪事實，應負提出證據及
    說服之實質舉證責任。倘其所提出之證據，不足為被告有罪
    之積極證明，或其指出證明之方法，無從說服法院以形成被
    告有罪之心證，基於無罪推定之原則，自應為被告無罪判決
    之諭知（最高法院92年臺上字第128號判例意旨參照）。
四、公訴人認被告涉犯上開未經許可，販賣具有殺傷力之空氣長
    槍予陳萬平及劉家源之犯行，係以被告不否認有販賣空氣槍
    予證人劉家源及陳萬平之情事，且證人劉、陳二人亦證稱各
    有向被告購買空氣長槍，而其等均未予改裝等情在卷。又扣
    案之 2支空氣長槍經內政部警政署刑事警察局鑑定結果，均
    具殺傷力，有該局94年 8月15日刑鑑字第0940120575號槍彈
    鑑定書可稽，為主要論據。
五、被告於本院審理時未到庭陳述，而於原審審理時則堅決否認
    有何販賣具有殺傷力之空氣槍予劉家源及陳萬平之犯行。辯
    稱：伊以 1萬元價格販賣空氣長槍予劉家源，當場還測試其
    發射動能確實低於法令管制上限讓劉家源知悉，但經警查扣
    如附表一編號 1所示之空氣長槍，其內裝彈簧業經他人改造
    過；而如附表一編號2所示之空氣長槍，進價即要3,800元，
    伊不可能以1,000元價格售予陳萬平，陳萬平所稱的1千元，
    是向伊購買瓦斯及瓦斯連接管之價格，而空氣長槍裝上瓦斯
    連接管只是便利證人陳萬平在使用時毋須經常灌瓦斯，且加
    裝後其動能只會減弱，而不會增加等語。
六、經查：(一)證人劉家源及陳萬平因分別持有如附表一編號1、2
    所示之空氣長槍各1支，為警於94年7月9日上午8時30分許在
    臺中縣清水鎮○○里○○○路查獲，並經警扣押在案等情，
    業據證人劉家源、陳萬平於94年7月9日警詢時分別供明在卷
    （見臺中縣警察局清水分局清警刑字第0000000000號刑案偵
    查卷宗影印本第4、5、7頁）。而上開扣案之空氣長槍2支，
    經內政部警政署刑事警察局以性能檢驗法及動能測試法鑑驗
    結果，認為：(1)管制編號0000000000號之槍枝（附表一編號
     1所示），係以小型二氧化碳高壓鋼瓶內氣體為發射動力之
    空氣長槍，經實際裝填高壓鋼瓶及直徑約6 mm鋼珠（重0.88
    公克）試射，槍枝有漏氣之情形，惟仍可供發射彈丸使用，
    測得鋼珠發射速度為168、134、153公尺/秒，計算其發射動
    能為12.42、7.9、10.3焦耳，單位面積動能為43.92、27.94
    、36.43焦耳/平方公分。 (2)槍枝管制編號000000 0000號之
    槍枝（附表一編號 2所示），係以中型氣瓶內氣體為發射動
    力之空氣長槍，經實際裝填直徑，約6mm鋼珠（重 0.88公克
    ）試射，測得鋼珠發射速度為117、116、117公尺/秒，計算
    其發射動能為6.02、5.92、6.02焦耳，單位面積動能為21.3
    、20.94、21.3焦耳/平方公分等情，有該局94年 8月15日刑
    鑑字第0940120575號槍彈鑑定書附卷可稽（見臺灣臺中地方
    法院檢察署94年度核退字第2350號偵查卷宗第16、17頁）。
    且劉家源、陳萬平 2人因持有上開具殺傷力之槍枝，亦經原
    審法院以95年度訴字第 353號刑事判決未經許可持有空氣槍
    ，劉家源處有期徒刑 1年10月，併科罰金新臺幣10萬元、陳
    萬平處有期徒刑 1年8月，併科罰金新臺幣10萬元，各緩刑4
    年，並向公庫支付新台幣 3萬元，緩刑期間內付保護管束。
    並據本院以96年度上訴字第 273號刑事判決駁回陳萬平所提
    之上訴確定在案等情，亦經本院調調取該案卷查閱無訛，並
    有刑事判決2份附卷可參（見原審卷(一)第84~91頁、第111~11
    8頁）。 是證人劉家源及陳萬平各持有之空氣槍，均足認具
    殺傷力無訛。(二)被告於95年2月7日檢察官偵訊時已供承：為
    警查扣之槍枝 2枝，均係其分別出售予劉家源及陳萬平，劉
    家源買的槍枝，當時有測試沒有超過（意指發射動能之管制
    標準），而賣予陳萬平的 MK1槍枝未經測試，因該種槍枝從
    來都不會超過，所以沒有測試等語明確在卷（見1800號偵查
    卷第 38~39頁），而證人劉家源及陳萬平亦分別於警詢時迄
    於原審審理時證述各該槍枝確係於94年 6月間向被告所購買
    無訛在卷（見0000000000號警卷影印本第1頁反面、第3頁正
    面；1800號偵查卷第38~39頁；原審卷第125~130頁、第131~
    141頁)。又證人即北極熊玩具公司職員郭曾政祺於95年 3月
    13日檢察官偵訊時亦證稱：查扣之兩支槍枝皆是由其公司所
    賣出，被告是打電話訂貨，由伊負責郵寄出貨等語（見1800
    號偵查卷第 68~69頁），顯認被告於偵查時之自白屬實，足
    以採取。
七、然查：(一)證人劉家源及陳萬平二人均係在94年 6月間向被告
    買受槍枝，而迄於同年7月9日攜帶外出射擊始為警查扣等情
    ，已據其等證述明確在卷，則證人劉、陳二人自買受時起迄
    於警方查獲時，期間前後相距達 1個月左右，尚難遽以推斷
    該 2支槍枝為警查獲時之狀況，均與被告交付時相一致，劉
    、陳二人於買受後，確均未曾改造。(二)再經原審法院囑託內
    政部警政署刑事警察局就劉家源所持有如附表一編號 1所示
    之空氣槍與北極熊玩具公司原出廠之同款式槍枝相比對結果
    ，二者之撞鐵彈簧及活塞內簧大小、粗細明顯不同，而將該
    原出廠之同款式槍枝，實際裝填直徑約 6mm鋼珠（重0.88公
    克）試射3次，測得鋼珠發射速度為102、99、100公尺/秒，
    計算其發射動能為4.58、4.31、4.40焦耳，單位面積動能為
    16.19、15.25、15.56焦耳/平方公分，均未達到可穿入人體
    皮肉層之彈丸單位面積動能20焦身之殺傷力標準。又將自被
    告店內查扣，與陳萬平所持有之槍枝同屬於黑色金屬槍管、
    黑色塑膠槍身及黑色塑膠槍托、槍管內徑均 6mm，且以氣體
    為發射動力如附表二編號3所示之槍枝（槍枝管制編號00000
    00000號），經實際裝填直徑約6mm（重約0.88公克）之鋼珠
    試射結果：其鋼珠發射速度為 80、89、80公尺/秒，計算其
    發射動能為2.82、3.49、2.82焦耳，單位面積動能為9.96、
    12.33、9.96焦耳/平方公分，亦不具殺傷力等情，有該局95
    年12月26日刑鑑字第0950169243號函及所附之槍枝比較表、
    實物比對照片在卷可稽（見原審卷第63~67頁）。 (三)又據證
    人即北極熊玩具公司職員郭曾政祺上開期日檢察官偵訊時結
    證：扣案如附表一編號1、2所示之空氣長槍，皆係北極熊玩
    具公司所賣出，編號 1所示之空氣長槍其內之彈簧已更換為
    較粗，而編號 2槍枝有加狙擊鏡，並並裝瓦斯管及瓦斯瓶，
    但據原生產工廠說明，此MK1槍枝之動能祇有7焦耳，從未見
    有殺傷力等語明確在卷（見1800號偵查卷第68~69頁）。 (四)
    綜上事證情況，劉家源持有如附表一編號 1所示之空氣槍所
    以具殺傷力，既顯認有將原出廠槍枝之撞鐵彈簧及活塞內簧
    更換所致，而陳萬平所持有如附表一編號 2所示之空氣槍，
    雖不明其改造何零件或使用何方法改造使其具殺傷力，但參
    之經警自被告店內所查扣之槍枝確均無殺傷力，且搜索結果
    亦未發現被告有任何可供改造槍枝之器具或零件等情，有警
    製搜索扣押筆錄及現場照片在卷可稽 (見0000000000號警卷
    第6~10頁及第14~17頁)。又揆之被告係經劉家源、陳萬平向
    其邀買受附表一編號1、2之槍枝，始向北極熊玩具公司進貨
    轉售予劉家源、陳萬平，而依證人劉家源及陳萬平於原審法
    院審理時證述其買受各該槍枝之價格分別為 9千多元及3、4
    千元（見原審卷(一)第133頁及第128頁），亦核與卷附玩具店
    訂定之各該款式槍枝價格表所載建議售價金額相近（見原審
    卷(一)第47及48頁），衡情被告係向上游公司訂貨予以轉售，
    賺取差價，實難認其有故意販賣具殺傷力槍枝或將無殺傷力
    改造成具殺傷力後再予出售之情事。(五)另據證人陳萬平之證
    述，被告固有販賣瓦斯連接管予陳萬平並代為加裝之行為，
    然關於加裝瓦斯連接管是否會加強空氣槍之動能乙節，業經
    證人郭曾政祺於偵查中結證稱：扣案附表一編號 2所示之空
    氣長槍有加裝瓦斯管及瓦斯瓶，加裝後之殺傷力應該是減弱
    等語（見上揭偵卷第67頁），而經原審將瓦斯連接管與自被
    告店內查扣如附表二編號3、4所示之空氣長槍，囑託內政部
    警政署刑事警察局鑑定結果，被告所提供之瓦斯連接器與彈
    匣可供槍枝管制編號0000000000（即附表二所示編號 3所示
    之空氣長槍）及槍枝管制編號0000000000（即附表二編號4
    之空氣長槍）槍枝使用，經實際裝填直徑約 6mm（重約0.88
    公克）之鋼珠試射結果：槍枝管制編號0000000000槍枝（即
    附表二編號３所示之空氣長槍）測得鋼珠發射速度為80、89
    、80公尺／秒，計算其發射動能為2.82、3.49、2.82焦耳，
    單位面積動能為 9.96、12.33、9.96焦耳／平方公分；槍枝
    管制編號0000000000槍枝（即附表二編號 4所示之空氣長槍
    ）測得鋼珠發射速度為44、42、43公尺／秒，計算其發射動
    能為0.85、0.78、0.81焦耳，單位面積動能為3.01、2.75、
    2.88焦耳／平方公分等情，有前揭鑑定函可參。觀之該鑑定
    結果，亦見原不具殺傷力之空氣長槍經加裝瓦斯連接管後，
    仍不足以使發射之單位面積動能增加至有殺傷力之情形，是
    縱認證人陳萬平證述屬實，仍不能認被告之加裝瓦斯連接管
    行為，有改造槍枝使具殺傷力之主觀意圖或客觀行為。
八、綜上所述，本案依卷附證據資料，尚不能據以推定被告有販
    賣具殺傷力槍枝之情事。公訴人認被告涉犯槍砲彈藥刀械管
    制條例第8條第1項未經許可販賣具殺傷力槍枝之犯行，自屬
    不能證明，依法應為無罪之諭知。是以原審判決諭知被告無
    罪，核無違誤。從而，原審檢察官提起上訴指摘原審判決不
    當，請求撤銷改判，為無理由，應予駁回。
九、被告經合法傳喚無正當理由不到庭，爰不待其陳述，逕行判
    決。
據上論結，應依刑事訴訟法第371條、第368條，判決如主文。
本案經檢察官乙○○到庭執行職務。
中    華    民    國    97    年    1     月    22    日
            刑事第三庭  審判長法  官  王  增  瑜
                              法  官  廖  柏  基
                              法  官  蔡  紹  良
上列正本證明與原本無異。
如不服本判決應於收受送達後十日內向本院提出上訴書狀，其未
敘述上訴之理由者並得於提起上訴後十日內向本院補提理由書（
均須按他造當事人之人數附繕本）。
                              書記官  許  麗  花
中    華    民    國    97    年    1     月    22    日
附表一：
┌──┬────────┬──┬─────────────┬────┐
│編號│ 物  品  名  稱 │數量│鑑      定      結      果│備    註│
├──┼────────┼──┼─────────────┼────┤
│1   │空氣長槍（槍枝管│1支 │認係以小型二氧化碳高壓鋼瓶│劉家源所│
│    │制編號：00000000│    │內氣體為發射動力之空氣長槍│有      │
│    │11）            │    │，經實際裝填高壓鋼瓶及直徑│        │
│    │                │    │約6mm鋼珠（重0.88公克）試 │        │
│    │                │    │射，槍枝有漏氣之情形，惟仍│        │
│    │                │    │可供發射彈丸使用，測得鋼珠│        │
│    │                │    │發射速度為168、134、153公 │        │
│    │                │    │尺/秒，計算其發射動能為12.│        │
│    │                │    │42 、7.9、10.3焦耳，單位面│        │
│    │                │    │積動能為43.92、27.94、36.4│        │
│    │                │    │3 焦耳/平方公分。         │        │
├──┼────────┼──┼─────────────┼────┤
│2   │空氣長槍（槍枝管│1支 │認係以中型氣瓶內氣體為發射│陳萬平所│
│    │制編號：00000000│    │動力之空氣長槍，經實際裝填│有      │
│    │12）            │    │直徑約6mm鋼珠（重0.88公克 │        │
│    │                │    │）試射，測得鋼珠發射速度為│        │
│    │                │    │117、116、117公尺/秒，計算│        │
│    │                │    │其發射動能為6.02、5.92、6.│        │
│    │                │    │02 焦耳，單位面積動能為21.│        │
│    │                │    │3、20.94、21.3焦耳/平方公 │        │
│    │                │    │分。                      │        │
├──┼────────┼──┼─────────────┼────┤
│3   │ＢＢ彈          │1罐 │認均係直徑約6mm鋼珠       │劉家源所│
│    │                │    │                          │有      │
├──┼────────┼──┼─────────────┼────┤
│4   │ＢＢ彈          │1罐 │認均係直徑約6mm之塑膠BB彈 │陳萬平所│
│    │                │    │                          │有      │
└──┴────────┴──┴─────────────┴────┘
附表二：
┌──┬────────┬──┬─────────────┬────┐
│編號│ 物  品  名  稱 │數量│鑑      定      結      果│備    註│
├──┼────────┼──┼─────────────┼────┤
│1   │空氣長槍（槍枝管│1支 │認係以二氧化碳鋼瓶內氣體為│被告所有│
│    │制編號：00000000│    │發射動力之空氣長槍，惟扳機│        │
│    │61）            │    │功能損壞，依現狀，無法供發│        │
│    │                │    │射彈丸使用，認不具殺傷力。│        │
├──┼────────┼──┼─────────────┼────┤
│2   │空氣長槍（槍枝管│1支 │認係以小型二氧化碳鋼瓶內氣│被告所有│
│    │制編號：00000000│    │體為發射動力之空氣長槍，經│        │
│    │62）            │    │檢視，其槍管無法固定於槍身│        │
│    │                │    │上，且欠缺擊鐵彈簧，依現狀│        │
│    │                │    │，無法供發射彈丸使用，認不│        │
│    │                │    │具殺傷力。                │        │
├──┼────────┼──┼─────────────┼────┤
│3   │空氣長槍（槍枝管│1支 │認係以填充氣體為發射動力之│被告所有│
│    │制編號：00000000│    │空氣長槍，機械性能良好，經│        │
│    │63）            │    │實際試射三次結果，測得鋼珠│        │
│    │                │    │（直徑約6.0mm，重量約0.88 │        │
│    │                │    │公克）之發射速度分別為65、│        │
│    │                │    │64、63公尺／秒，計算其動能│        │
│    │                │    │分為1.86、1.80、1.75焦耳，│        │
│    │                │    │換算其單位面積動能分為6.57│        │
│    │                │    │、6.37、6.18焦耳／平方公分│        │
│    │                │    │。                        │        │
├──┼────────┼──┼─────────────┼────┤
│4   │空氣長槍（槍枝管│1支 │認係以小型二氧化碳高壓鋼瓶│被告所有│
│    │制編號：00000000│    │內氣體為發射動力之空氣長槍│        │
│    │64）            │    │，機械性能良好，經裝填直徑│        │
│    │                │    │6.0mm鋼珠，重量0.88公克鋼 │        │
│    │                │    │珠試射三次，測得鋼珠發射速│        │
│    │                │    │度為44、39、38公尺／秒，計│        │
│    │                │    │算其動能為0.85、0.67、0.64│        │
│    │                │    │焦耳，單位面積動能分別為3.│        │
│    │                │    │01、2.37、2.25焦耳／平方公│        │
│    │                │    │分。                      │        │
├──┼────────┼──┼─────────────┼────┤
│5   │鋁質彈珠        │1瓶 │認均係直徑約6.0mm之金屬彈 │被告所有│
│    │                │    │丸                        │        │
└──┴────────┴──┴─────────────┴────┘


司法院資訊處製作；財團法人民間司法改革基金會備份。
